臺灣雲林地方法院刑事判決　　　　　　　95年度簡上字第39號
上　訴　人　臺灣雲林地方法院檢察署檢察官
上　訴　人
即　被　告　甲○○
上列上訴人因被告竊盜案件，不服本院斗六簡易庭95年度六簡字
第44號中華民國95年1 月26日第一審判決（聲請簡易判決處刑書
案號：95年度偵字第191 號），提起上訴，及移送併辦（95年度
偵字第897 、913 、2325及3821號），本院管轄第二審之合議庭
判決如下︰
    主  文
原判決撤銷。
甲○○連續竊盜，累犯，處有期徒刑陸月，如易科罰金，以銀元
佰元折算壹日。
    事  實
一、甲○○前因違反肅清煙毒條例及麻醉藥品管理法案件，經本
    院以86年度訴字第283 號判決分別判處有期徒刑3 年4 月、
    6 月，應執行有期徒刑3 年8 月，甫於92年3 月31日縮短刑
    期執行完畢。詎不知悔改，意圖為自己不法之所有，基於竊
    盜之概括犯意，連續：
  (一)於94年12月27日10時許，在雲林縣斗六市○○路3 之1 號「
    丹尼爾服飾店」內，趁丁○○未注意之際，徒手竊取丁○○
    所有，放置在丹尼爾服飾店門口人體展示架上的衣服及褲子
    各1 件（價值新臺幣《下同》7,000 元），得手後，供己穿
    用。嗣於同年12月30日8 時許，甲○○因穿著上開衣服，行
    經同縣莿桐鄉○○村○○路104 號前，為警當場查獲。
  (二)於94年12月29日10時40分許，在雲林縣斗六市○○路84號「
    三商百貨」1 樓，竊取三商行股份有限公司所有女用皮夾乙
    只（價值490 元），得手後，欲離開之際，因大門感應器發
    出聲響，為副店長庚○○發現，報警當場查獲。
  (三)於95年1 月4 日15時40分許，在雲林縣莿桐鄉甘厝村甘厝13
    0 號前，趁丙○○不注意之際，徒手竊取丙○○所有置於CS
    -9486 號自用小貨車內之腰包一只（內有現金2,000 元、身
    分證、駕照、行照、健保卡、金項鍊一條及手機一支等物）
    ，得手後離去現場。嗣經丙○○報警，於同日16時20分許，
    為警在甲○○位於雲林縣莿桐鄉○○村○○路41巷12號住處
    二樓查獲，並扣得前揭腰包（腰包內物品，除現金外，其餘
    均在腰包內）。
  (四)於95年4 月24日23時41分許，在雲林縣莿桐鄉○○村○○路
    72號「7-11」超商，徒手竊取DHC 牌化粧品三瓶（價值1,32
    7 元）得手。嗣因店員戊○○自監視器發覺上情，報警循線
    查獲，並扣得化粧品二瓶，另一瓶因打破而滅失。
  (五)於95年6 月30日16時15分許，在雲林縣莿桐鄉○○路54號「
    解渴之道休閒冰品屋」，趁店員乙○○不注意之際，徒手竊
    取乙○○所有紅色行動電話（廠牌PANTECH ，手機號碼：00
    00000000），得手後離去現場。嗣甲○○得知乙○○報警處
    理，於同日19時30分許，至該休閒冰品屋，將行動電話歸還
    乙○○。
二、案經丁○○訴請雲林縣警察局斗六分局報請臺灣雲林地方法
    院檢察官偵查後聲請簡易判決處刑。
    理  由
一、訊據被告甲○○於本院坦承上揭事實不諱，核與被害人丁○○、丙○○、庚○○、戊○○及乙○○於警詢指訴情節相符
    ，並有照片10張、扣押物品目錄表一紙及贓物認領保管單三
    紙在卷可稽，足認被告自白與事實相符，堪以採信。綜上，
    本件事證明確，被告犯行，堪以認定。
二、查本件被告行為後，刑法業於94年1 月7 日修正，94年2 月
    2 日公布，於95年7 月1 日施行。按行為後法律有變更者，
    適用行為時之法律，但行為後之法律有利於行為人者，適用
    最有利於行為人之法律，現行刑法第2 條第1 項定有明文。
    又比較新舊法時，應就罪刑有關之共犯、未遂犯、想像競合
    犯、牽連犯、連續犯、結合犯，以及累犯加重、自首減輕暨
    其他法定加減原因（如身分加減）與加減例等一切情形，綜
    其全部罪刑之結果而為比較。最高法院95年度第8 次刑事庭
    會議決議可資參照。關於被告犯行新舊法比較部分，援引附
    表。核被告所為，係犯刑法第320 條第1 項竊盜罪。又其所
    為數行為，時間緊接，所犯罪名相同，顯係出於概括犯意所
    為，為連續犯，爰依修正前刑法第56規定，以一罪論，並加
    重其刑。又移送併辦部分，與本案論罪科刑部分，有連續犯
    裁判上一罪關係，為起訴效力所及，本院自應併予審理。被
    告前因違反肅清煙毒條例及麻醉藥品管理法案件，經本院以
    86年度訴字第283 號判決分別判處有期徒刑3 年4 月、6 月
    ，應執行有期徒刑3 年8 月，甫於92年3 月31日縮短刑期執
    行完畢，有臺灣高等法院被告前案紀錄表在卷可稽。茲被告
    於有期徒刑執行完畢後，5 年內，再犯本件有期徒刑以上之
    罪，為累犯，應依修正前刑法第47條規定，遞加重其刑。又
    按刑法第19條第2 項原規定: 「精神耗弱人之行為，得減輕
    其刑。」新法修正為「行為時因前項之原因，致其辨識行為
    違法或依其辨識而行為之能力，顯著減低者，得減輕其刑」
    ，為法理之明文化，非屬法律之變更，並無比較新舊法之問
    題，逕行適用修正後刑法第19條第2 項規定。查被告患有慢
    性精神疾病，其犯罪行為時精神狀況已達精神耗弱之事實，
    有行政院衛生署草屯療養院95年11月21日草療精字第7774號
    精神鑑定報告在卷可參。是被告為精神耗弱之人，爰依法減
    輕其刑。被告之刑有加重及減輕，依法先加後減。
三、原審以被告罪證明確，因予論罪科刑，固非無見。惟原審未
    及審酌併辦部分，容有未洽，檢察官上訴意旨指摘及此，為
    有理由，本院自應予以撤銷改判。爰審酌被告為國中肄業學
    歷，未尊重他人財產權，屢次竊取他人所有物品，及所竊物
    品價值輕微，對於被害人心理及生活上的打擾，高於被害人
    財產上之損害，且其患有精神疾病，其行為應相當程度受到
    精神疾病影響，暨犯後坦承犯行等一切情狀，量處如主文所
    示之刑，併宣示如易科罰金之折算標準。被告以其患病，請
    求判處得易科罰金之有期徒刑為由上訴，本院審酌以上各情
    ，認被告上訴為有理由，併此說明。
四、末按精神耗弱而為監護處分之規定，修正後刑法第87條第2
    項及第3 項，將原規定「因精神耗弱或瘖啞而減輕其刑者，
    得於刑之執行完畢或赦免後，令入相當處所，施以監護。處
    分期間為三年以下」，修正為「有第十九條第二項及第二十
    條之原因，其情狀足認有再犯或有危害公共安全之虞時，於
    刑之執行完畢後或赦免後，令入相當處所，施以監護。但必
    要時，得於刑之執行前為之。期間為五年以下，但執行中認
    無繼續執行之必要者，法院得免其處分之執行」，修正前規
    定之最長監護期限較短，而較有利於行為人。依修正後刑法
    第2 條第1 項前段規定，應適用修正前之相關規定。（最高
    法院95年度第8 次刑事庭會議決議八(一)參照）。經查，根據
    行政院衛生署草屯療養院精神鑑定報告，認被告所犯連續竊
    盜犯行，並無證據顯示係受急性精神症狀影響，但衡諸其患
    有慢性精神病事實，因認其犯罪「行為時」精神狀況，已達
    精神耗弱之事實，有前開鑑定報告在卷可稽。此外，被告於
    本院審理時自承：其發病時，精神迷迷糊糊，大腦無法控制
    ，始為竊盜行為。現病情已在控制中等語。依此，被告固然
    為精神病患，惟並非受急性精神症狀影響，亦經醫師評估為
    非受有急性精神症狀所致。是依現存情形，應無必要施以監
    護處分，併此說明。
據上論斷，應依刑事訴訟法第455 條之1 第1 項、第3 項、第36
9 條第1 項前段、第364 條、第299 條第1 項前段，刑法第2 條
第1 項前段、第320 條第1 項、第19條第2 項、修正前刑法第56
條、第47條、第41條第1 項前段，罰金罰鍰提高標準條例第1 條
前段、修正前罰金罰鍰提高標準條例第2 條，判決如主文。
本案經檢察官己○○到庭執行職務
中　　華　　民　　國　　96　　年　　4 　　月　　23　　日
                  刑事第二庭    審判長法  官  林輝煌
                                      法  官  李貞瑩
                                      法  官  柯志民
以上正本證明與原本無異。
本判決不得上訴。
                                      書記官　魏輝碩
中　　華　　民　　國　　96　　年　　4 　　月　　23　　日
附表：
┌────────┬────────┬────────┬────────┐
│法        條    │修正前規定      │修正後規定      │新舊法之適用    │
├────────┼────────┼────────┼────────┤
│刑法第320 條第1 │罰金罰鍰提高標準│刑法施行法第1 條│(一)適用舊法。    │
│項法定刑關於罰金│條例第1 條前段規│之1 規定：「中華│(二)本件被告所犯刑│
│部分：罰金罰鍰提│定：「依法律應處│民國94年01月07日│法第320 條第1 項│
│高標準條例第1 條│罰金、罰鍰者，就│刑法修正施行後，│之罪法定刑有罰金│
│前段、現行法規所│其原定數額得提高│刑法分則編未修正│刑（銀元500 元以│
│定貨幣單位折算新│為2 倍至10倍。」│之條文定有罰金者│下），且為刑法分│
│台幣條例第2 條、│現行法規所定貨幣│，自94年01月07日│則編未修正之條文│
│刑法第33條第5 款│單位折算新台幣條│刑法修正施行後，│而定有罰金刑者，│
│                │例第2 條規定：「│就其所定數額提高│於刑法施行法第1 │
│                │現行法規所定金額│為30倍，但72年06│條之1 修正增訂前│
│                │之貨幣單位為圓、│月26日到94年01月│，其貨幣單位為銀│
│                │銀元或元者，以新│07日新增或修正之│元，是被告所犯刑│
│                │台幣元之3 倍折算│條文，就其所定數│法第320 條第1 項│
│                │之。」          │額提高為3 倍。」│之罪罰金刑之提高│
│                │刑法第33條第5 款│刑法第33條第5 款│標準，於適用罰金│
│                │規定：「罰金：1 │規定：「罰金：新│罰鍰提高標準條例│
│                │元以上。」      │台幣1,000 元以上│第1 條前段及現行│
│                │                │，以百元計算之。│法規所定貨幣單位│
│                │                │」              │折算新台幣條例第│
│                │                │                │2 條規定換算為新│
│                │                │                │台幣時，法定刑罰│
│                │                │                │金部分，應為罰金│
│                │                │                │新台幣15,000元以│
│                │                │                │下（乘以10，再乘│
│                │                │                │以3） 。如適用刑│
│                │                │                │法施行法第1 條之│
│                │                │                │1 規定提高30倍，│
│                │                │                │則為罰金新台幣  │
│                │                │                │15,000元以下（乘│
│                │                │                │以30），故關於法│
│                │                │                │定刑為罰金部分之│
│                │                │                │提高標準，新法非│
│                │                │                │較有利於被告，本│
│                │                │                │案關於刑法第320 │
│                │                │                │第1 項條之罪法定│
│                │                │                │刑罰金提高標準部│
│                │                │                │分，應依刑法第2 │
│                │                │                │條第1 項前段規定│
│                │                │                │，適用行為時之法│
│                │                │                │律即罰金罰鍰提高│
│                │                │                │標準條例第1 條前│
│                │                │                │段及現行法規所定│
│                │                │                │貨幣單位折算新台│
│                │                │                │幣條例第2 條之規│
│                │                │                │定。            │
│                │                │                │(三)法定刑罰金部分│
│                │                │                │，依修正前刑法第│
│                │                │                │33條第5 款規定，│
│                │                │                │及罰金罰鍰提高標│
│                │                │                │準條例第1 條前段│
│                │                │                │提高後，再依現行│
│                │                │                │法規所定貨幣單位│
│                │                │                │折算新台幣條例第│
│                │                │                │2 條換算為新台幣│
│                │                │                │時，為新台幣6元 │
│                │                │                │以上至30元以上，│
│                │                │                │依修正後刑法第33│
│                │                │                │條第5 款規定，為│
│                │                │                │新台幣1,000 元以│
│                │                │                │上，修正後刑法第│
│                │                │                │33條第5 款規定非│
│                │                │                │較有利於被告，依│
│                │                │                │刑法第2 條第1項 │
│                │                │                │前段規定，應適用│
│                │                │                │修正前刑法第33  │
│                │                │                │條第5 款規定。  │
├────────┼────────┼────────┼────────┤
│刑法第56條      │連續數行為而犯同│已刪除。        │(一)適用舊法。    │
│連續犯          │一罪名者，以一罪│                │(二)被告於本案係基│
│                │論。但得加重其刑│                │於概括犯意而為，│
│                │至二分一。      │                │依修正前刑法第56│
│                │                │                │條規定，應以一罪│
│                │                │                │論，並加重其刑，│
│                │                │                │於適用新法時應分│
│                │                │                │論併罰，修正後刑│
│                │                │                │法之規定並非較有│
│                │                │                │利於被告，依刑法│
│                │                │                │第2 條第1 項前段│
│                │                │                │規定，仍應適用修│
│                │                │                │正前刑法第56條規│
│                │                │                │定。            │
├────────┼────────┼────────┼────────┤
│刑法第47條      │受有期徒刑之執行│受徒刑之執行完畢│(一)適用舊法。    │
│累犯            │完畢，或受無期徒│，或一部之執行而│(二)被告於有期徒刑│
│                │刑或有期徒刑一部│赦免後，五年以內│執行完畢後，5 年│
│                │之執行而赦免後，│故意再犯有期徒刑│以內再故意犯本件│
│                │五年以內再犯有期│以上之罪者，為累│有期徒刑以上之罪│
│                │徒刑以上之罪者，│犯，加重本刑至二│，依修正前刑法第│
│                │為累犯，加重本刑│分之一。第98條第│47條，或修正後刑│
│                │至二分之一。    │2 項關於因強制工│法第47條第1 項規│
│                │                │作處分之執行完畢│定，均構成累犯，│
│                │                │或一部之執行而免│依新法規定，並未│
│                │                │除後，五年以內故│有利於被告，因此│
│                │                │意再犯有期徒刑以│，應依刑法第2條 │
│                │                │上之罪者，以累犯│第1 項前段規定，│
│                │                │論。            │依修正前刑法第47│
│                │                │                │條規定，論以累犯│
│                │                │                │，加重其刑。    │
├────────┼────────┼────────┼────────┤
│刑法第41條第1 項│刑法第41條第1 項│刑法第41條第1 項│(一)適用舊法。    │
│前段易科罰金部分│前段規定：「犯最│前段規定：「犯最│(二)本件被告行為時│
│                │重本刑為5 年以下│重本刑為5 年以下│之易科罰金折算標│
│                │有期徒刑以下之刑│有期徒刑以下之刑│準，應以銀元100 │
│                │之罪，而受6 個月│之罪，而受6 個月│元至300 元折算為│
│                │以下有期徒刑或拘│以下有期徒刑或拘│1 日，經依現行法│
│                │役之宣告，因身體│役之宣告者，得以│規所定貨幣單位折│
│                │、教育、職業、家│新台幣1 千元、2 │算新台幣條例第2 │
│                │庭之關係或其他正│千元或3 千元折算│條規定換算為新台│
│                │當事由，執行顯有│一日，易科罰金。│幣後，應以新台幣│
│                │困難者，得以1 元│」              │300 元至900 元折│
│                │以上3 元以下折算│                │算為1 日，修正後│
│                │1日 ，易科罰金。│                │則以新台幣1,000 │
│                │」罰金罰鍰提高標│                │元、2,000 元3,0 │
│                │準條例第2 條（已│                │00元折算1 日，修│
│                │刪除）規定：「依│                │正後刑法第41條第│
│                │刑法第41條易科罰│                │1 項前段規定，並│
│                │金或第42條第2 項│                │非較有利於被告，│
│                │易服勞役者，均就│                │依刑法第2 條第1 │
│                │其原定數額提高為│                │項前段規定，適用│
│                │100 倍折算1日 ；│                │行為時法律即修正│
│                │法律所定罰金數額│                │前刑法第41條第1 │
│                │未依本條例提高倍│                │項前段及罰金罰鍰│
│                │數，或其處罰法條│                │提高標準條例第2 │
│                │無罰金刑之規定者│                │條規定，定其易科│
│                │，亦同。」      │                │罰金之折算標準。│
└────────┴────────┴────────┴────────┘
論罪之法條全文：
刑法第320條
意圖為自己或第三人不法之所有，而竊取他人之動產者，為竊盜
罪，處五年以下有期徒刑、拘役或科五百元以下罰金。
意圖為自己或第三人不法之利益，而竊佔他人之不動產者，依前
項之規定處斷。
前二項之未遂犯罰之。
